臺灣屏東地方法院刑事判決
111年度訴字第210號
公  訴  人  臺灣屏東地方檢察署檢察官
被      告  呂唐緯


            林育弘


            余炳賜


上列被告因傷害案件，經檢察官提起公訴（110年度偵字第716號
），本院判決如下：
    主  文
林育弘共同犯傷害罪，共貳罪，各處拘役肆拾日，如易科罰金，
均以新臺幣壹仟元折算壹日。應執行拘役陸拾日，如易科罰金，
以新臺幣壹仟元折算壹日。
余炳賜共同犯傷害罪，共貳罪，各處拘役參拾日，如易科罰金，
均以新臺幣壹仟元折算壹日。應執行拘役伍拾日，如易科罰金，
以新臺幣壹仟元折算壹日。
呂唐緯無罪。
    事  實
一、呂唐緯（所涉恐嚇、毀損、強制等罪嫌部分，均另由檢察官
    為不起訴處分，所涉傷害部分無罪，詳後述）係林育弘（所
    涉恐嚇、公然侮辱、毀損、強制等罪嫌部分，均另由檢察官
    為不起訴處分）、余炳賜（所涉恐嚇危害安全、強制、毀損
    等罪嫌部分，均另由檢察官為不起訴處分）之雇主，因認黃
    佩棋（所涉妨害秩序罪嫌部分，另由檢察官為不起訴處分）
    之胞兄黃明政（所涉妨害秩序罪嫌部分，另由檢察官為不起
    訴處分）在社群軟體Facebook（下稱臉書）上張貼妨害其等
    公司名譽之文章，致該公司生意受有嚴重損害，遂對黃明政
    提起妨害名譽等刑事案件之告訴。又呂唐緯、林育弘、余炳
    賜（下合稱呂唐緯等3人）於民國110年1月5日17時28分許，
    趁黃佩棋陪同黃明政至本院出庭，結束後獨自前往屏東縣屏
    東市互助街之民眾洽公停車場附近取車時，叫住黃佩棋並要
    求將上開臉書貼文刪除，表示願意支付和解補償金，黃佩棋
    聽聞後否認該臉書貼文與黃明政有關，表示全案交由司法決
    定即可，斷然拒絕刪除前揭臉書貼文，詎遭1名真實姓名年
    籍不詳之成年男子持水槍朝其身後噴灑黑色不明液體，黃佩
    棋因而撥打手機報警，並倉促徒步離開現場，前去與在本院
    附近等待之黃明政會合，呂唐緯等3人尾隨而前往該處，與
    黃佩棋、黃明政（下稱黃佩棋等2人）繼續因要求刪文一事
    ，於110年1月5日17時42分許，在臺灣屏東地方檢察署（下
    稱屏東地檢署）大門口前發生爭執，黃佩棋等2人不堪其擾
    ，屢次躲進屏東地檢署尋求法警幫忙，迨警方據報到場處理
    後，黃佩棋即帶員警前往屏東縣屏東市棒球路180巷旁檳榔
    攤前，請求員警即刻搜索呂唐緯等3人所使用停放在該處之A
    SV－9811自用小客車，然因程序未合法而遭員警拒絕。詎黃
    佩棋竟因認林育弘故意朝其左手肘噴吐檳榔汁，而徒手出拳
    毆打林育弘右背下方處成傷（未據告訴），林育弘、余炳賜
    2人見狀遂於110年1月5日17時56分許，在屏東縣屏東市棒球
    路180巷內，共同基於傷害之犯意聯絡，由林育弘徒手出拳
    毆打黃佩棋左臉、腹部，黃明政見狀即上前阻擋並出拳，林
    育弘、余炳賜則轉而攻擊黃明政，致黃佩棋受有左臉挫瘀傷
    、腹壁挫傷等傷害，黃明政則受有顏面鈍挫傷等傷害。經警
    方在場見聞並制止，始悉上情。
二、案經黃佩棋、黃明政訴由屏東縣政府警察局屏東分局報告屏
    東地檢署檢察官偵查起訴。
    理  由
壹、證據能力部分
    本判決所引用屬於傳聞證據部分均已依法踐行調查證據程序
    ，且檢察官、被告林育弘、余炳賜於本院準備程序及審理時
    均明示同意有證據能力（本院卷第100、128頁），基於尊重
    當事人對於傳聞證據處分權及證據資料愈豐富愈有助於真實
    發現理念，審酌該等證據作成時情況並無違法取證之瑕疵，
    且無顯不可信之情形，以之作為證據應屬適當，依刑事訴訟
    法第159條之5第1項規定有證據能力。　
貳、有罪部分
一、認定犯罪事實所憑證據及理由：
    訊據被告林育弘、余炳賜2人固均坦承有出手毆打告訴人黃
    佩棋成傷、被告余炳賜固坦承有用手碰到告訴人黃明政等情
    不諱，然均矢口否認有何傷害告訴人黃明政之犯行，被告林
    育弘辯稱：伊沒有攻擊黃明政云云；被告余炳賜辯稱：伊沒
    有攻擊黃明政，當時是勸架，所以會碰到雙方的身體云云。
    經查：
（一）上開被告林育弘、余炳賜坦承部分，為被告林育弘、余炳
      賜自承在卷（偵卷第87頁、本院卷第99、127頁），核與
      同案被告呂唐緯、證人即告訴人黃佩棋、黃明政所述情節
      相符，及證人即到場處理員警陳威志於本院審理時到庭具
      結證述明確，並有現場監視器暨手機錄影檔光碟及影像截
      圖及員警職務報告、蒐證照片（警卷第5、61、66至73、9
      9至101、103至109頁）可參；又黃佩棋於案發隔日就醫診
      斷受有左臉挫瘀傷、腹壁挫傷，亦有安泰醫院診斷證明書
      、受傷照片附卷可稽，足認被告林育弘、余炳賜之自白與
      事實相符，堪予採信，是此部分事實均堪認定。
（二）至上開被告林育弘、余炳賜否認傷害告訴人黃明政部分，
      雖均經被告林育弘、余炳賜否認，然上開事實，業經證人
      即告訴人黃佩棋、黃明政於警詢、偵查中及本院審理時均
      指證一致明確（警卷第29至37頁、偵卷第48、50頁、本院
      卷第173至179頁），並有證人即到場處理員警陳威志於本
      院審理時到庭具結證述：「我看到被告林育弘、余炳賜與
      對方互相都有出手打對方，只有呂唐緯我不確定他有沒有
      出手。」等語綦詳（本院卷第183頁）；又被告余炳賜於
      警詢時供述：「我見到黃明政跟黃佩棋他們兩人動手毆打
      林育弘，我就上前幫忙勸架，但過程中黃明政毆打到我的
      嘴唇，所以我也有對黃明政跟黃佩棋他們還手。」等語（
      警卷第23、24頁）；於偵查中亦供述：「（在棒球路有無
      毆打黃佩棋跟黃明政？）有。我有出拳。但我不知道打到
      誰。因為黃佩棋先打林育弘，我要去把他們拉開，我就被
      黃明政打到，他可能也不小心，我當時只是想要勸架被打
      到，就還手。（還有何人打黃佩棋跟黃明政？）我跟林育
      弘。林育弘有打黃佩棋，有打黃明政。」等語（偵卷第49
      頁、49頁背面），於審理時供承：「我承認有出手毆打告
      訴人」等語（本院卷第189頁）；被告林育弘於偵查中供
      述：「（在棒球路上有無毆打黃佩棋？）她先打我的，打
      我肚子，我吐檳榔汁不小心噴到她的手，她就打我肚子，
      我打她臉，她跟她哥哥黃明政就一起打我。（有無其他人
      動手打黃佩棋跟黃明政？）我朋友余炳賜來叫我們不要再
      打，他就被黃明政跟黃佩棋打，余炳賜也反擊。」等語，
      均核與同案被告呂唐緯於偵查中供述：「他們倆個（指被
      告林育弘、余炳賜）被黃佩棋跟黃明政打，他們才還手。
      」等語（偵卷第51頁背面）相符，且有現場監視器畫面暨
      手機錄影檔截圖畫面、告訴人黃明政提出之高雄榮民總醫
      院屏東分院診斷證明書（警卷第99至101頁、偵卷第78頁
      ）在卷可稽，足認告訴人黃明政前開指述遭被告林育弘、
      余炳賜共同出手毆傷已有所據。綜此足認被告林育弘、余
      炳賜於前揭時地確有以前揭方式毆打告訴人黃明政致生上
      開傷害無誤，故其2人所辯沒有毆打告訴人黃明政云云，
      不足採信。
（三）綜上所述，本案事證明確，被告林育弘、余炳賜上開傷害
      犯行均堪以認定，應予依法論科。　　
二、論罪科刑：
（一）核被告林育弘、余炳賜2人所為，均係犯刑法第277條第1
      項傷害罪。又其等徒手毆打告訴人黃佩棋、黃明政各係於
      密接時地實施且侵害同一法益，各行為間獨立性極為薄弱
      ，依一般社會健全觀念難以強行分開，客觀上足認係單一
      行為之多次舉動，主觀上亦係基於單一犯意所為，應包括
      於一行為評價為接續犯而論以一罪。又其等分別傷害告訴
      人黃佩棋、黃明政2人，保護法益不同，行為對象有異，
      均應分論併罰。又被告2人彼此間就傷害告訴人黃佩棋、
      黃明政2人之2次犯行，均有犯意聯絡及行為分擔，均為共
      同正犯。
（二）被告林育弘㊀前因違反槍砲彈藥刀械管制條例等案件，經
      臺灣臺南地方法院（下稱臺南地院）以106年度簡字第757
      號判決判處有期徒刑2月、2月及併科新臺幣2萬元，定應
      執行刑有期徒刑3月確定，於106年8月31日易科罰金執行
      完畢（下稱甲執行案），㊁復因違反毒品危害防制條例案
      件，經臺南地院以106年度簡字第2143號判決判處有期徒
      刑3月確定，上開甲執行案與㊁案，經臺南地院以106年度
      聲字第1670號裁定定應執行有期徒刑5月確定，嗣於106年
      12月25日易科罰金執行完畢。被告余炳賜前因違反藥事法
      案件，經臺灣高雄地方法院（下稱高雄地院）以107年度
      訴緝字第54號判決判處有期徒刑4月確定，嗣於109年5月2
      0日執行完畢出監，有臺灣高等法院被告前案紀錄表可稽
      ，被告2人於5年以內故意再犯本件有期徒刑以上之罪，均
      為累犯。公訴意旨主張依上開被告構成累犯之前科而裁量
      是否加重被告之刑，經本院依司法院釋字第775號解釋意
      旨裁量，認被告2人所犯之前案與本案之犯罪型態、犯罪
      情節均有異，二者罪質均不同，難認其等有一再為與本案
      相同類型之犯罪，而有何惡性重大或於本案犯行時有何對
      刑罰反應力薄弱之情形。本院審酌累犯規定所欲維護法益
      之重要性、防止侵害之可能性及事後矯正行為人之必要性
      ，綜合斟酌各項情狀，認被告2人本件犯行均不宜依累犯
      規定加重最低本刑。
（三）本院審酌被告林育弘、余炳賜2人僅因細故而與告訴人黃
      佩棋、黃明政發生爭執，竟不思以和平理性方法溝通或循
      法律途徑解決，反訴諸暴力，恣意傷害他人身體，致告訴
      人2人分別受有上揭傷害，顯見渠2人之自我情緒管理能力
      及尊重他人身體法益之法治觀念有待加強；又被告2人雖
      坦認傷害告訴人黃佩棋，但均否認傷害告訴人黃明政之犯
      行（被告余炳賜於本院審理終結前似有坦承），且迄未與
      告訴人2人和解，再參酌其等傷害之手段及告訴人2人傷勢
      程度，兼衡被告2人之智識程度、家庭生活經濟狀況等一
      切情狀，量處主文所示之刑，並諭知易科罰金之折算標準
      ，並分別定其等應執行之刑，並諭知易科罰金之折算標準
      ，以資儆懲。
參、無罪部分（呂唐緯被訴傷害部分）
一、公訴意旨略以：被告呂唐緯於前揭時地亦基於共同傷害之犯
    意聯絡，以拉住告訴人黃佩棋手之方式，使同案被告林育弘
    、余炳賜得以攻擊告訴人黃佩棋、黃明政，致告訴人黃佩棋
    、黃明政分別受有上述之傷害，因認被告呂唐緯涉犯刑法第
    277條第1項傷害罪嫌云云。　
二、按犯罪事實應依證據認定之，無證據不得推定其犯罪事實。
    不能證明被告犯罪者，應諭知無罪之判決，刑事訴訟法第15
    4條第2項、第301條第1項分別定有明文。所謂證據，係指足
    以認定被告確有犯罪行為之積極證據而言，該項證據自須適
    合於被告犯罪事實之認定，始得採為斷罪資料。苟積極證據
    不足為不利於被告事實之認定時，即應為有利於被告之認定
    ，更不必有何有利之證據（最高法院29年上字第3105號、30
    年上字第816號判決意旨參照）。
三、檢察官認被告呂唐緯涉犯傷害犯行無非以告訴人黃佩棋、黃
    明政之指述、診斷證明書及現場監視器暨手機錄影檔結圖畫
    面為其論據。然訊之被告呂唐緯堅詞否認有何傷害犯行，辯
    稱：伊完全沒有動手打人，伊從地檢署過去對面檳榔攤時，
    他們已經打完了，伊拉黃佩棋的手是因為要阻止他們再發生
    爭執等語。經查：
（一）證據之證明力，雖由法官評價，且證據法亦無禁止得僅憑
      一個證據而為判斷之規定，然自由心證，係由於舉證、整
      理及綜合各個證據後，本乎組合多種推理之作用而形成，
      單憑一個證據通常難以獲得正確之心證，故當一個證據，
      尚不足以形成正確之心證時，即應調查其他證據。尤其證
      人之陳述，往往因受其觀察力之正確與否，記憶力之有無
      健全，陳述能力是否良好，以及證人之性格如何等因素之
      影響，而具有游移性；其在一般性之證人，已不無或言不
      盡情，或故事偏袒，致所認識之事實未必與真實事實相符
      ，故仍須賴互補性之證據始足以形成確信心證；而在對立
      性之證人（如被害人、告訴人）、目的性之證人（如刑法
      或特別刑法規定得邀減免刑責優惠者）、脆弱性之證人（
      如易受誘導之幼童）或特殊性之證人（如秘密證人）等，
      則因其等之陳述虛偽危險性較大，為避免嫁禍他人，除施
      以具結、交互詰問、對質等預防方法外，尤應認有補強證
      據以增強其陳述之憑信性，始足為認定被告犯罪事實之依
      據（最高法院104年度台上字第3178號判決意旨參照）。
      是告訴人之地位雖與一般證人無異，然慮及其指訴乃以使
      被告受刑事訴追為目的，是其證述內容是否與事實相符，
      法院仍應調查其他事實以資審認，始得為不利被告之認定
      。公訴意旨認被告呂唐緯涉犯傷害罪，係依據證人即告訴
      人黃佩棋、黃明政所提供之證言為據，被告呂唐緯則堅詞
      否認有此犯行。是則，證人即告訴人黃佩棋、黃明政之供
      證與被告呂唐緯間，即存有一定之利害關係。
（二）查證人即告訴人黃佩棋於本院審理時到庭具結證述：（呂
      唐緯、林育弘、余炳賜3個人都有打你嗎？）有，因為我
      們當時意識清楚。（誰打哪邊記得嗎？）因為打的時候暈
      暈的就不知道是誰打，他們就一直打，我們就趕快閃躲到
      旁邊的巷子。（你記得呂唐緯有動手嗎？）有，他們3個
      有一起打。（他們三個人有打你哥哥嗎？）有，他們就一
      起打。（所以你確定他們三個人都有打到你哥哥？）有。
      」等語（本院卷第173至175頁）；惟查告訴人黃佩棋於警
      詢及偵查中並未指述被告呂唐緯有出手打伊等情，於本院
      審理時則說明：「警偵訊時當下想不起來，事後慢慢回想
      出過程」云云（本院卷第176頁），可見證人即告訴人黃
      佩棋前後之指述即有不一，且衡諸常情，一般人記憶應隨
      時間經過而遞減漸次模糊，告訴人黃佩棋於警、偵訊時想
      不起來被告呂唐緯有動手打伊之情，反而於距離案發時間
      已1年8月之審理時，記憶清楚明白，此顯與常理有違，而
      難遽採。
（三）又證人即告訴人黃明政於本院審理時到庭具結證述：「（
      他們3個人都有動手嗎？）對。（你確定呂唐緯也有動手
      ？有打到你嗎？）那時候很混亂。（你的傷是誰造成的還
      記得嗎？）那時候被圍毆沒辦法看。（所以你不確定是誰
      出手打你？）是他們三個，但我不知道是哪一個。（他們
      三個都有打到你妹妹嗎？）應該那個時候有。」云云（本
      院卷第178頁），可見告訴人亦無法確定被告呂唐緯有出
      手打伊，而其證述被告呂唐緯應該有打伊妹妹即告訴人黃
      佩棋一情，與告訴人黃佩棋於警詢及偵查中之指述並不相
      符，是亦無從採為對被告呂唐緯不利之認定。
（四）再者，證人即到場處理之員警陳威志於本院審理時到庭具
      結證述：「（你有看到動手的過程嗎？）沒有，因為那時
      是在我背後。（你有看到呂唐緯動手嗎？）在吐檳榔汁導
      致發生打架那一開始，他有走過來跟黃佩棋拉扯、推擠，
      但沒有毆打。我看到的是被告林育弘、余炳賜跟告訴人這
      邊互相都有毆打對方的行為，只有呂唐緯是我不確定他有
      沒有出手的，他就是在檳榔攤那邊。」等語（本院卷第18
      1至183頁）明確，是亦無從採為對被告呂唐緯不利之認定
      。此外客觀上復無其他證據可認告訴人2人該等傷勢與被
      告呂唐緯有關，亦無從證明被告呂唐緯主觀上有教唆或謀
      議共同傷害告訴人2人之犯意聯絡，故自不得逕為對其不
      利之認定。
四、按被告於刑事訴訟程序中，本應受無罪之推定；檢察官就被
    告犯罪事實，應負舉證責任，並指出證明之方法，刑事訴訟
    法第154條第1項及第161條第1項分別定有明文。故檢察官對
    於起訴之犯罪事實，依法應負提出證據及說服之實質舉證責
    任，藉以為被告有罪之積極證明，或指出證明方法說服法院
    以形成被告有罪之心證，其間若存有合理懷疑而無法達到確
    信真實之程度，即不得遽為不利被告之認定。綜上所述，依
    檢察官前揭所指犯罪事實及證據，要難積極證明被告呂唐緯
    涉犯起訴書所指刑法第277條第1項傷害犯行，依法應諭知無
    罪。
據上論斷，應依刑事訴訟法第299條第1項前段、第301條第1項，
判決如主文。
本案經檢察官鄭存慈提起公訴，檢察官黃莉紜到庭執行職務。
中　　華　　民　　國　　111 　年　　10　　月　　5 　　日
                  刑事第三庭  審判長法  官   莊鎮遠  
                                    法  官   吳昭億
                                    法  官   陳茂亭
以上正本證明與原本無異。　　　　　　　　　　　　　　　　
如不服本判決應於收受送達後20日內向本院提出上訴書狀，並應
敘述具體理由；如未敘述上訴理由者，應於上訴期間屆滿後20日
內向本院補提理由書（均須按他造當事人之人數附繕本）「切勿
逕送上級法院」。
中　　華　　民　　國　　111 　年　　10　　月　　5 　　日
                                    書記官  李宛蓁
附錄本案論罪科刑法條：
中華民國刑法第277條第1項
傷害人之身體或健康者，處5年以下有期徒刑、拘役或50萬元以
下罰金。